【裁判字號】    98,親,133
【裁判日期】    981013
【裁判案由】    確認親子關係存在
【裁判全文】
臺灣桃園地方法院民事判決               98年度親字第133號
原      告  乙○○
法定代理人  丙○○
被      告  甲○○
上列當事人間請求確認親子關係事件，本院於民國98年9 月29日
言詞辯論終結，判決如下：
    主      文
確認乙○○（男、民國○○年○○月○○日生、身分證統一編號：Ｚ000
000000號）與被告之被繼承人李安寬（男、民國○○年○○月○○日生
、89年10月13日亡、身分證統一編號：Ｚ000000000號）之親子關
係存在。
訴訟費用由被告負擔。
    事實及理由
一、原告主張：
（一）被告之被繼承人李安寬（於民國89年10月13日死亡）於83
      年間，與原告之母親丙○○共同生活，原告之母並於83年
      11月29日產下原告。原告之父李安寬於84年1 月間認領原
      告，有認領書在卷可稽。然當時李安寬有婚姻關係存在，
      未便辦理認領登記，嗣於88年8 月9 日李安寬與原配偶盧
      麗珍離婚後，又於89年10月13日死亡，未及辦理原告之認
      領登記，因此原告之父親欄為空白。
（二）經兩造前往長庚醫院做血緣鑑定，鑑定報告為兩造係同父
      異母之兄弟。既然兩造之生父李安寬業已認領原告，且鑑
      定報告又證明兩造係同父異母之兄弟關係，則被告業已繼
      承李安寬之遺產，原告自有對被告提起確認親子關係存在
      之訴之必要，爰提起本件確認訴訟。並聲明：確認原告與
      被告之被繼承人李安寬之親子關係存在。
二、被告答辯：同意原告之請求。
三、本院得心證之理由：
（一）按非婚生子女除經生父認領或視同認領外，與其生父在法
      律上不生父子關係，不得提起確認父子關係成立之訴，業
      經最高法院43年台上字第1180號著有判例。又按非婚生子
      女曾經其生父撫育者，依民法第1065條第1 項之規定，已
      因視為認領而取得婚生子女之身分，如其身分又為生父之
      繼承人所否認，而有提起確認身分之訴之必要，即非不得
      對於該繼承人提起，不因生父已死亡而受影響，最高法院
      70年台上字第4778號判決可資參照，70年台上468 號判決
      亦同其旨。蓋父母子女關係之存在，係持續而非成過去，
      本件李安寬雖已亡故，其繼承人即被告既否認原告與李安
      寬間之父子關係，原告自得對之提起本件確認之訴，且亦
      非無其法律上之利益，合先敘明。
（二）按非婚生子女經生父認領者，視為婚生子女，其經生父撫
      育者，視為認領，民法第1065條第1 項定有明文。查李安
      寬於89年10月13日死亡，被告為李安寬之繼承人乙節，有
      戶籍謄本在卷可考。又據原告與被告間之DNA 血緣鑑定報
      告結論為：１、不能排除甲○○與乙○○是同父異母的兄
      弟關係。２、累積兄弟關係係數（CLR） 為645.5160。就
      是說「甲○○是乙○○同父異母的兄弟」這一個可能性與
      「任何中國男人偶而具有乙○○同父異母的兄弟所必須具
      備的基因半型（Obligatory genes）這一個可能性相比，
      大約為645.5160倍。３、同父異母的兄弟關係概率（PP）
      為99.845325%。也就是說「甲○○與乙○○為同父異母之
      兄弟關係確定率」為99.845325%。４、甲○○與乙○○具
      有相同的DYS456、DYS3891 、DYS390、DYS389II、DYS458
      、DYS19 、DYS385、DYS393、DYS391、DYS439、DYS635、
      DYS392、YGATAH4 、DYS437、DYS438和DYS448基因型。此
      十六型基因型位在於Y 染色體上，是由父親直接將此半套
      體遺傳給小孩。因此，更可以確認「甲○○是乙○○同父
      異母的兄弟」。５、甲○○與乙○○具有不相同得粒線體
      基因序列。這些基因是由母親直接將此全套體遺傳給小孩
      。因此，可以證實甲○○與乙○○應為不同母系之關係，
      更可加強其為不同母親所生之推論。６、根據遺傳標記、
      Y 染色體之比對分析和粒線體基因序列，「甲○○與乙○
      ○為同父異母之兄弟」這個假設在實務上可以證實。有林
      口長庚紀念醫院2009年8 月14日函附血緣鑑定報告書在卷
      可稽，並為兩造所不爭執。再者兩造之父親李安寬於84年
      1 月間業已認領原告，此有認領書在卷可稽，並為被告所
      不否認，僅是未辦理戶籍登記而已，然不影響李安寬認領
      原告之效力。從而，原告確實為被告之被繼承人李安寬所
      生之子。
四、綜上所述，原告事實上確為被告之被繼承人李安寬所生之子
    ，且被繼承人李安寬生前有認領原告之事實。從而，原告起
    訴請求確認其與被告之被繼承人李安寬之親子關係存在，為
    有理由。
據上論結，本件原告之訴為有理由，依民事訴訟法第78條，判決
如主文。
中    華    民    國    98    年    10    月    13    日
                  家事法庭法  官  張益銘
上列正本證明與原本無異。
如對本判決上訴，須於判決送達後20日內向本院提出上訴狀（須
按他造人數附繕本），並應繳納上訴費用。
中    華    民    國    98    年    10    月    13    日
                          書記官  許白梅


司法院資訊處製作；財團法人民間司法改革基金會備份。
